臺灣臺南地方法院刑事裁定　　　　　 96年度聲更(一)字第1號
聲　請　人　臺灣臺南地方法院檢察署檢察官
具　保　人　乙○○○
被　　　告　甲○○
上列聲請人因被告違反毒品危害防制條例案件，聲請沒入保證金
（96年執聲沒字第85號），本院於民國96年5月8日裁定聲請駁回
（96年度聲字第725號），聲請人不服提起抗告，經臺灣高等法
臺南分院於96年6月28日撤銷發回（96年度抗字第157號），本院
裁定如下：
    主   文
乙○○○繳納之保證金新臺幣參萬元沒入之。
    理   由
一、聲請意旨係以：本件具保人因受刑人甲○○違反毒品危害防
    制條例案件，因通緝到案，經依臺灣臺南地方法院檢察署檢
    察官指定繳納保證金新臺幣（下同）3萬元（臺灣臺南地方
    法院檢察署95年刑保字第95000846號），將被告釋放，茲因
    被告已逃匿，爰依刑事訴訟法第118條之規定，聲請沒入具
    保人繳納之上開保證金等語。
二、按具保之被告逃匿，保證金已繳納者，沒入之，刑事訴訟法
    第118條第1項定有明文。是沒入具保人繳納之保證金，應以
    被告經合法傳喚、拘提而無正當理由未到庭，足認被告業已
    逃匿為其要件。再按應受送達人為接受文書之送達，應將其
    住所、居所或事務所向法院或檢察官陳明，且陳明之效力及
    於同地之各級法院；送達文書，除本章有特別規定外，準用
    民事訴訟法之規定，刑事訴訟法第55條第1項及第2項、第62
    條分別定有明文。又按送達於住居所、事務所或營業所不獲
    會晤應受送達人或有辨別事理能力之同居人或受僱人者，得
    將文書寄存送達地之自治或警察機關，並作送達通知書兩份
    ，一份黏貼於應受送達人住居所、事務所、營業所或其就業
    處所門首，另一份置於該送達處所信箱或其他適當位置；而
    自寄存之日起，經10日發生送達效力，民事訴訟法第138條
    第1項及第2項亦定有明文。至寄存送達發生效力所應經10日
    期間，應自寄存日之翌日起算（最高法院94年7月5日94年度
    第1次庭長、法官會議決議參照）。是依刑事訴訟法第62條
    準用民事訴訟法第138條規定，刑事訴訟之文書以寄存送達
    者，應自寄存日之翌日起算屆滿10日，始發生送達效力。
三、經查：
（一）本件受刑人因違反毒品危害防制條例案件，於95年5月25
      日經通緝到案，具保人於是日依臺灣臺南地方法院檢察署
      檢察官所指定而繳納保證金3萬元，而將受刑人釋放等情
      ，有刑事保證金收據1紙附卷可佐。
（二）嗣受刑人所違反毒品危害防制條例案件，經本院以95年訴
      字第910號判處有期徒刑9月，經受刑人上訴臺灣高等法院
      臺南分院，於95年9月7日以95年上訴字第848號裁判駁回
      上訴，經上訴最高法院，於95年12月14日以95年臺上字第
      6801號判決上訴駁回確定等情，亦有受刑人臺灣高等法院
      前案明細資料1紙附卷可稽。
（三）查聲請人先後3次對於具保人及受刑人寄發執行傳票，分
      別令受刑人甲○○應於96年1月23日、96年3月1日、96年3
      月15日之上午9時30分到案接受執行，其中對於受刑人之
      執行傳票，除第3次傳喚係按其於95年8月29日遷入之戶籍
      地址即臺南市○○區○○街23巷11號處送達，於96年3月8
      日寄存臺南市警察局第三分局海南派出所外，前2次傳喚
      ，除送達於臺南市○區○○街99巷21弄34號處者，因應受
      送達人已遷移他處而遭郵務機關退回外，其餘送達至臺南
      市○○路593巷56號處者，分別於96年1月11日、96年1月
      30日均寄存在臺南市警察局第五分局公園派出所，有臺灣
      臺南地方法院檢察署於96年1月9日以丙○朝丙96執字第18
      8號字第2104號函、於96年2月1日以丙○朝丙96執字第188
      號字第9080號函、於96年3月6日以丙○朝丙96執字第188
      號字第16158號函及送達證書6紙、法務部戶役政連結作業
      系統個人查詢資料1紙附卷可稽。上開前2次執行傳票之寄
      存送達地址即臺南市○○路593巷56號，係經受刑人於95
      年7月17日因不服本院95年訴字第910號判決提出聲明上訴
      狀中陳明該址，且於95年8月31日臺灣高等法院臺南分院
      以95年度上訴字第848號審理中自承「從95年1、2月就搬
      到公園路」（見附於臺灣高等法院臺南分院95年度上訴字
      第848號院卷第3頁、第39頁），並嗣後因不服臺灣高等法
      院臺南分院前開判決而分別於95年10月4日、95年10月13
      日提起刑事聲明上訴狀及上訴理由狀，書狀中均陳明上開
      住處為送達處所（見附於最高法院95年度刑事第三庭臺上
      字第6801號刑事上訴卷第3頁及第5頁），足見該址確為受
      刑人依法陳明之住所或居所，揆諸前揭說明，該陳明效力
      及於同地之各級法院，上開寄存送達之傳票，已依民事訴
      訟法第138條第1項之規定製作送達通知書2份，分別黏貼
      於上開住居所門首並置放於該住居所信箱或適當位置，應
      自其寄存於警局之翌日起即96年1月12日、96年1月31日起
      算10日期間，而分別於96年1月22日0時、96年2月10日0時
      起發生送達之效力，則於上開執行傳票令受刑人到案執行
      之時間（即96月1月23日、96年3月1日）前，俱已發生送
      達於受刑人之效力。本件受刑人業經合法傳喚、拘提，並
      通知具保人通知或帶同被告到案執行，迄今仍未到案，顯
      見被告業已逃匿，是聲請人聲請將具保人繳納之上開保證
      金沒入，自屬正當，應予准許。
四、依刑事訴訟法第118條第1項、第121條第1項，裁定如主文。
中　　華　　民　　國　　96　　年　　9 　　月　　29　　日
　　　　　　　　　刑事第十二庭  法　官　程克琳
以上正本證明與原本無異。
如不服本裁定，應於送達後5日內，向本院提出抗告狀。
　　　　　　　　　　　　　　　　書記官　曾美滋
中　　華　　民　　國　　96　　年　　9 　　月　　29　　日
